【裁判字號】    99,訴,314
【裁判日期】    990510
【裁判案由】    強盜等
【裁判全文】
臺灣高雄地方法院刑事判決               99年度訴字第314號
公  訴  人  臺灣高雄地方法院檢察署檢察官
被      告  戊○○
指定辯護人  本院公設辯護人黃文德
上列被告因強盜等案件，經檢察官提起公訴（98年度偵緝字第27
69號），本院判決如下：
    主  文
戊○○犯毀壞門扇竊盜罪，處有期徒刑壹年。
    事  實
一、戊○○意圖為自己不法之所有，於民國98年8 月20日7 時許
    ，前往高雄市○○區○○街61巷13號乙○○、甲○○母子之
    住處，因該處大門有部分為紗門，並自內反鎖扣住，戊○○
    為能入內行竊，乃以徒手方式將該處大門紗門靠內鎖處挖出
    破洞後打開門鎖，而進入屋內竊盜，並在上開住處2 樓，於
    徒手搜括後竊取乙○○所有現金約新臺幣（下同）1 萬元及
    價值5,000 元之金戒指2 只得手，適為乙○○當場發現出言
    詢問戊○○在搜什麼東西，復呼喊甲○○名字及大喊有賊，
    戊○○見事跡敗露，乃離開房間欲逃跑，乙○○見狀即拉扯
    戊○○之衣袖試圖阻止，戊○○為擺脫乙○○之拉扯遂用力
    掙扎及以手撥開乙○○之手，並趁機逃離現場，然於逃脫過
    程遺留其右腳球鞋1 隻在乙○○上開住處樓梯間。嗣經警方
    調閱監視錄影畫面，查獲上情。
二、案經乙○○訴由高雄市政府警察局丙○分局移送臺灣高雄地
    方法院檢察署檢察官偵查起訴。
    理  由
壹、證據能力之認定：
    按被告以外之人於審判外之言詞或書面陳述，除法律有規定
    者外，不得作為證據；又被告以外之人於審判外之陳述，雖
    不符刑事訴訟法第159 條之1 至第159 條之4 之規定，而經
    當事人於審判程序同意作為證據，法院審酌該言詞陳述或書
    面陳述作成時之情況，認為適當者，亦得為證據；當事人、
    代理人或辯護人於法院調查證據時，知有第159 條第1 項不
    得為證據之情形，而未於言詞辯論終結前聲明異議者，視為
    有前項之同意。刑事訴訟法第159 條第1 項、第159 條之5
    定有明文。經查，本判決所引用之各項證據資料，屬於被告
    以外之人於審判外之陳述者，均據本院於調查證據程序逐一
    提示並告以要旨，檢察官、被告、辯護人均知該等證據為被
    告以外之人之審判外陳述，已表示同意有證據能力（見院一
    卷第22頁、院二卷第23頁反面）及未於言詞辯論終結前聲明
    異議，本院審酌上開證據作成時之情況，亦無不當取供等情
    形，認為以之作為本案之證據亦屬適當，依刑事訴訟法第15
    9 條之5 規定，應有證據能力。
貳、實體部分：
一、上揭事實，除竊取之物品是否包括金戒指2 只外，餘均據被
    告戊○○於本院審理時坦承不諱（見院二卷第23頁反面、第
    31頁），並經證人即告訴人乙○○於警詢、偵訊、本院審理
    時及證人甲○○於警詢、本院審理時證述渠等住宅遭被告破
    壞紗門後打開門鎖入內行竊等情甚詳（見警卷第1 、2 頁、
    偵一卷第11至13頁、第26、27、34、35頁），復有被告於行
    竊現場所遺留球鞋1 隻之照片3 張（見偵一卷第29頁）、監
    錄系統擷取畫面4 張（見偵一卷第30、31頁）、扣押物品清
    單1 紙（見偵一卷第2 頁）、警員蔡志銘就本案查獲被告經
    過之職務報告1 份（見偵一卷第9 頁）、高雄市政府警察局
    丙○分局98年10月26日高市警苓分偵字第0980031262號函及
    隨函所附照片7 張（見偵一卷第21至23頁）。至被告雖辯稱
    ：沒有拿走戒指云云。惟查，被告行竊之物品，除現金約1
    萬元外，尚有價值約值5,000 元之金戒指2 只，業經證人即
    告訴人乙○○於警詢、偵訊及本院審理時及證人甲○○於警
    詢中證述明確在卷（見警卷第1 頁反面、偵一卷第12頁第26
    頁反面、院二卷第24頁）。另佐以被告於98年12月3 日偵訊
    中原否認有竊取現金1 萬元及戒指等物（見偵二卷第14頁反
    面），後於98年12月18日偵訊中改口供稱只拿走現金約5,00
    0 或6,000 元（見偵二卷第20頁），嗣後於本院審理時則又
    改口供稱只拿走現金約1 萬元（見院一卷第21頁、院二卷第
    31 頁 ），顯見被告就行竊之物品已有所隱匿，而有先後供
    述不一及不實之情，是被告辯稱：沒有拿走戒指2 只云云，
    本院自難採信。綜上，被告於案發當日所竊取之物應為現金
    約1 萬元及金戒指2 只，被告有事實欄所載毀壞門扇竊盜犯
    行，事證明確。
二、公訴意旨雖認：被告為上開事實欄所載加重竊盜行為後，欲
    將所竊得之財物攜離現場，告訴人乙○○見狀即拉扯被告之
    衣袖試圖阻止，詎被告為防護贓物並脫免逮捕，竟以手搥打
    告訴人之手、腰及背部等處之方式施強暴予告訴人，告訴人
    亦因此受有頭部擦傷、左上背挫傷、左肩擦傷等傷害（告訴
    人業於99年4 月22日具狀撤回傷害告訴），被告則趁告訴人
    跌坐在地之際，逃離現場，認被告犯準強盜罪，且有刑法第
    321 條第1 項第2 款情形，係犯刑法第330 條第1 項加重強
    盜罪嫌（見院二卷第31頁反面）等語。然而：
  (一)按刑法第329 條準強盜罪之規定，旨在以刑罰之手段，保障
    人民之身體自由、人身安全及財產權，免受他人非法之侵害
    。立法者就竊盜或搶奪而當場施以強暴、脅迫者，僅列舉防
    護贓物、脫免逮捕或湮滅罪證3 種經常導致強暴、脅迫行為
    之具體事由，係選擇對身體自由與人身安全較為危險之情形
    ，視為與強盜行為相同，而予以重罰，擬制為強盜行為之準
    強盜罪構成要件行為，雖未如刑法第328 條強盜罪之規定，
    將實施強暴、脅迫所導致被害人或第三人不能抗拒之要件予
    以明文規定，惟必於竊盜或搶奪之際，當場實施之強暴、脅
    迫行為，已達使人難以抗拒之程度，其行為之客觀不法，方
    與強盜行為之客觀不法相當，而得與強盜罪同其法定刑（司
    法院釋字第630 號解釋意旨參照）。亦即刑法第329 條擬制
    為強盜罪之強暴、脅迫構成要件行為，乃指達於使人難以抗
    拒之程度而言。
  (二)公訴人就上開公訴意旨所指之情，固提出證人即告訴人乙○○於警詢、偵訊及本院審理時之證述及診斷證明書1 紙為證
    。惟上情為被告堅詞否認，並辯稱：我沒有打她。她有抓住
    我，所以要撥開她。我在跑，她抓住我，我用力掙扎，我沒
    有打到她等語。經查，證人即告訴人乙○○於偵訊中證稱：
    我呼喊我兒子的名字，他要跑掉，我拉住他衣袖，結果他搥
    我的腰及手云云（見偵一卷第12頁），其於本院審理時並證
    稱：「．．．他拉我的手，還有撞到我的腰際，然後跑掉」
    、「他用手搥我，我就拉住他的衣領」、「他一直搥我，我
    才去抓他的衣領，他就用手撞我的腰際」、「我當天就整個
    攤下去，我整個人坐在地上．．．然後被告就跑掉了」、「
    他用手搥我」、「是後腰，是靠近腎臟的部分。就是腰和手
    ，其他的地方沒有受傷」、「我那時有想要抓他」、「我還
    是有爬起來去追，我想要看被告有無騎機車跑掉」云云（見
    院二卷第24至26頁），是由證人即告訴人乙○○上開證述觀
    之，被告當日對證人乙○○搥打之處應係腰及手臂部，然經
    本院觀卷附診斷證明書（見警卷第15頁）所載，證人乙○○
    於案發當日所受之傷勢為「頭部擦傷，左上背挫傷，左肩擦
    傷」，其腰部及手臂處均未有受傷，與證人乙○○上開證述
    之情並非相符，是證人乙○○上開證述被告用手搥打證人乙○○腰部及手臂乙節，既有上開瑕疵，且遍閱全卷資料亦查
    無其他證據足資佐憑，本院自難形成被告有此部分行為之確
    信。又觀證人乙○○上開診斷書上所載傷勢為擦、挫傷，傷
    勢均尚屬輕微，另佐以證人乙○○上揭於本院審理時證述：
    我還是有爬起來去追等語（見上述）及證人王世貿於警詢中
    證稱：我聽到我母親乙○○叫我名字，並大喊「有賊啊」，
    我就從3 樓跑至2 樓，發現2 樓沒有人，我再跑至1 樓客廳
    查看，就發現我母親坐在1 樓客廳的椅子上哭等語（見偵一
    卷第26頁反面），則證人乙○○為阻止被告逃脫，與被告拉
    扯過程中或被告於掙脫過程中，縱使有致證人乙○○跌坐在
    地之情，然時間當屬短暫，證人乙○○亦未因此不敢追及被
    告，是被告所為並未已達使證人即告訴人乙○○無法抗拒程
    度，衡諸前揭說明及司法院釋字第630 號解釋意旨，被告所
    為自與刑法第329 條準強盜罪要件不合。綜上，公訴意旨認
    為被告於上開事實欄所載加重竊盜行為後，有為防護贓物、
    脫免逮捕，而對告訴人當場施以強暴之行為，達於使告訴人
    難以抗拒之程度，尚乏足夠證據憑以認定，則本院自難認被
    告有何準強盜犯行。從而，上開公訴意旨認被告犯準強盜罪
    ，且有刑法第321 條第1 項第2 款情形，構成刑法第330 條
    加重強盜罪嫌，容有未洽，被告應僅論以刑法第321 條第1
    項第2 款之毀壞門扇竊盜罪，併予敘明。
三、綜上所述，本案事證明確，被告犯行堪以認定，應予依法論
    科。
四、按毀壞門扇而入室行竊之犯罪情狀，其入室行為即屬侵入住
    宅，已結合於所犯加重竊盜之罪質中，無更行構成侵入住宅
    罪之理。又觀諸遭被告破壞之紗門，為告訴人乙○○住處大
    門之一部分（見偵一卷第22頁），是被告將該處大門紗門靠
    內鎖處挖出破洞後打開門鎖，而進入屋內竊盜，自屬毀壞門
    扇竊盜，而非毀壞安全設備。核被告所為，係犯刑法第321
    條第1 項第2 款之毀壞門扇竊盜罪，且衡諸上開說明，無另
    行論以侵入住宅罪之理，是檢察官起訴意旨認被告另構成刑
    法第306 條第1 項侵入住宅罪，尚有未洽，自非可採。又按
    竊盜得手後，為脫免逮捕而當場施以強暴之行為，因其竊盜
    與準強盜之事實，屬單純一罪關係，如具備準強盜之特別構
    成要件者，即應論以該罪，不能更論以竊盜罪，倘不能成立
    準強盜罪，即應論以竊盜罪（最高法院92年度台上字第2483
    號判決意旨參照），公訴意旨認被告犯準強盜罪，且有刑法
    第321 條第1 項第2 款情形，構成刑法第330 條加重強盜罪
    嫌部分，尚有未洽，被告所為僅構成刑法第321 條第1 項第
    2 款之毀壞門扇竊盜罪，已如前述，惟其基本事實同一，且
    本案審判過程中，本院已就被告是否有為犯罪事實所載毀壞
    門扇（即紗門）竊盜之事實，為實質之調查及予被告陳述意
    見之機會（見院二卷第30頁反面），本院自應予審理，並變
    更起訴法條。另被告所竊取之物品並無存摺、印章，此觀證
    人乙○○、甲○○於本院審理時之證述自明（見院二卷第24
    、25頁、第26頁反面），檢察官起訴意旨誤認尚有存摺、印
    章，容有未洽，併此敘明。爰審酌被告前有竊盜等前科，有
    臺灣高等法院被告前案紀錄表1 份在卷可稽，素行非佳，其
    不思正途以獲取所需，竟以毀壞門扇進入屋內之方式竊取告
    訴人乙○○之財物，造成告訴人乙○○精神受驚嚇及財物之
    損失，自應受相當刑事非難，另衡以被告犯後於本院審理時
    坦承部分犯行，其並未賠償告訴人之損害及被告犯罪之動機
    、目的、手段、智識程度、生活狀況等一切情狀，量處如主
    文所示之刑，以資懲儆。
五、不另為不受理諭知部分：
    按告訴乃論之罪，告訴人於第一審辯論終結前得撤回其告訴
    ；又告訴經撤回者，應諭知不受理之判決，刑事訴訟法第23
    8 條第1 項及第303 條第3 款分別定有明文。經查，被告為
    本案毀壞門扇竊盜犯行後，另涉犯施強暴予告訴人乙○○，
    致告訴人乙○○受有頭部擦傷、左上背挫傷、左肩擦傷之傷
    害部分，不應論以刑法第330 條之加重強盜罪，已如上述，
    則應認係涉犯刑法第277 條第1 項之普通傷害罪及前揭經本
    院論罪科刑之毀壞門扇竊盜2 罪。又被告所涉犯之刑法第27
    7 條第1 項之普通傷害罪，依同法第287 條前段規定，須告
    訴乃論。茲告訴人乙○○於99年4 月22日本院言詞辯論終結
    前，已當庭具狀撤回告訴，有刑事撤回告訴狀1 紙在卷可憑
    （見院二卷第36頁），揆諸上開說明，本應為不受理之判決
    ，然因公訴人認被告此部分傷害犯行，為經檢察官起訴之加
    重強盜罪之部分行為，而加重強盜罪與本院前揭論罪科刑之
    毀壞門扇竊盜罪間，屬單純一罪關係，爰不另為公訴不受理
    之諭知。
據上論斷，應依刑事訴訟法第299 條第1 項前段、第300 條，第
321 條第1 項第2 款，判決如主文。
本案經檢察官丁○○到庭執行職務。
中    華    民    國    99    年    5     月    10    日
                  刑事第五庭審判長法  官  廖建瑜
                                  法  官  陳盈吉
                                  法  官  林永村
以上正本證明與原本無異。
如不服本判決，應於判決送達後10日內，向本院提出上訴狀。
中    華    民    國    99    年    5     月    10  日
                                  書記官  王珮樺
附錄本案論罪科刑之法條
中華民國刑法第321條
（加重竊盜罪）
犯竊盜罪而有左列情形之一者，處6 月以上、5 年以下有期徒刑
：
一、於夜間侵入住宅或有人居住之建築物、船艦或隱匿其內而犯
    之者。
二、毀越門扇、牆垣或其他安全設備而犯之者。
三、攜帶兇器而犯之者。
四、結夥三人以上而犯之者。
五、乘火災、水災或其他災害之際而犯之者。
六、在車站或埠頭而犯之者。
前項之未遂犯罰之。

司法院資訊處製作；財團法人民間司法改革基金會備份。
